臺灣高等法院高雄分院刑事裁定
111年度毒抗字第17號
抗  告  人  
即  被  告  王清富



上列抗告人因聲請觀察勒戒案件，不服臺灣高雄地方法院中華民
國110年12月6日裁定（110年度毒聲字第881號），提起抗告，本
院裁定如下：
    主  文
抗告駁回。
    理  由
一、抗告人抗告之意旨
　　抗告人即被告王清富（下稱被告）懇請檢察官能夠給被告一
    個機會，目前身體有檢查出肝癌，須要常去醫院，而且被告
    的身體常因頭暈檢查不出，二、三天就須住院，在此被告懇
    求庭上能夠給被告一個機會，讓被告改戒隱（癮）治療云云
    。隨狀並提出內容記載被告所患病名為肝癌、便秘、眩暈之
    2021年11月26日阮綜合醫療社團法人阮綜合醫院診斷證明書
    1份為證。另就同一書狀並聲稱提出在同一醫院進行戒隱(癮
    )之資料，經查則未據實際檢附，併此敘明。
二、適用規範之說明
　㈠按現行為因應行為人施用毒品所採取的刑事政策，依民國87
    年立法通過之毒品危害防制條例，已正式在立法理由中指明
    施用毒品者，除構成刑事法意義的犯人之外，並具有病人的
    特色。依97年4月30日修正公布、同年10月30日施行之毒品
    危害防制條例第24條第1項規定：「本法第20條第1項之程序
    ，於檢察官先依刑事訴訟法第253條之1第1項、第253條之2
    之規定，為附命完成戒癮治療之緩起訴處分時，不適用之」
    。對於「初犯」及「3年後再犯」（109年1月15日修正公布
    、同年7月15日施行的新法施行前適用之原規定為「5 年後
    再犯」）毒癮治療方式，採行「觀察、勒戒」與「緩起訴之
    戒癮治療」並行的雙軌模式。前者係以監禁式治療為特色，
    目的在求短時間內隔絕施用毒品者之毒品來源，務使其專心
    戒除毒癮；後者則以社區醫療處遇替代監禁式治療，使尚未
    嚴重成癮或衷心戒毒之施用毒品者得以繼續其正常家庭與社
    會生活，避免因尋求戒癮治療而失去親情支持或被迫中斷學
    業、工作。
  ㈡前述有關刑事訴訟法第253條之2第1項第6款規定之緩起訴處
    分，其適用戒癮治療之種類、實施對象、內容、方式、執行
    醫療機構或其他機構與其他相關事項之辦法及完成戒癮治療
    之認定標準，經行政院依毒品危害防制條例第24條第3項之
    授權，並定有「毒品戒癮治療實施辦法及完成治療認定標準
    」。依其規定已揭示：「戒癮治療之實施對象，為施用第一
    級毒品及第二級毒品者。」、「被告有下列情事之一時，不
    適合為附命完成戒癮治療之緩起訴處分。但無礙其完成戒癮
    治療之期程者，不在此限：一、緩起訴處分前，因故意犯他
    罪，經檢察官提起公訴或判決有罪確定。二、緩起訴處分前
    ，另案撤銷假釋，等待入監服刑。三、緩起訴處分前，另案
    羈押或執行有期徒刑。」此觀前引「毒品戒癮治療實施辦法
    及完成治療認定標準」第2條第1 項、第2項規定自明。申言
    之，檢察官對於「初犯」及「3年後再犯」之毒癮治療方式
    ，得依職權斟酌個案具體情節，裁量採行「緩起訴之戒癮治
    療」或「聲請法院裁准觀察、勒戒」。苟其裁量已符合法規
    授權之目的，不違反禁止恣意原則，即屬「合義務性裁量」
    ，於法即無不合。
三、本院之判斷
　㈠本件被告先後於110年3月31日9時52分回溯72小時內某時、11
    0年5月12日9時41分回溯72小時內某時，兩次施用第一級毒
    品海洛因，經臺灣高雄地方檢察署觀護人室主辦人員採尿送
    驗而查獲之事實，業據被告於偵查中坦承不諱，並有證明其
    各次經查獲採尿送驗呈現海洛因陽性反應之臺灣高雄地方檢
    察署施用毒品犯尿液檢體監管紀錄表、臺灣檢驗科技股份有
    限公司濫用藥物實驗室濫用藥物檢驗報告在卷可參，足認被
    告前開關於施用第一級毒品之自白與事實相符，堪予認定。
　㈡又被告前於87年間因施用毒品案件，經臺灣高雄地方法院（
    下稱原審法院）裁定送觀察勒戒後，認有繼續施用毒品傾向
    ，再經原審法院裁定令入戒治處所施以強制戒治，嗣經裁定
    停止戒治、撤銷停止戒治，於89年5月12日執行完畢釋放出
    所，並經臺灣高雄地方檢察署檢察官以91年度戒毒偵字第87
    0號不起訴處分確定；復於92年間再施用毒品，經起訴並強
    制戒治，強制戒治部分因法律修正報結，於93年1月9日出監
    ，起訴部分經原審法院92年度簡字第4247號判決判處有期徒
    刑6月確定，有臺灣高等法院被告全國前案紀錄表在卷可稽
    。被告於前開強制戒治執行完畢釋放3年後所為，依前揭說
    明，縱其間曾因犯施用毒品罪經起訴、判刑或執行，仍應依
    毒品危害防制條例第20條第3項規定，再予適用觀察、勒戒
    之機會。
　㈢本件檢察官向原審法院聲請對被告施以觀察勒戒，於聲請意
    旨已經載明被告素行非佳，前因施用毒品案件入監執行、假
    釋出監後，於假釋期間又再度為本案之施用毒品犯行，認為
    不宜為附命完成戒癮治療之緩起訴處分。乃原審法院以被告
    於前揭觀察勒戒、強制戒治後執行完畢後，已有多次施用毒
    品案件，經法院判刑確定，並多次入監執行；另於99年間亦
    經檢察官為戒癮治療之緩起訴處分，惟未履行條件而遭撤銷
    緩起訴處分，又最近一次因施用毒品等案件，於106年11月1
    7日入監執行徒刑，於110年2月5日縮短刑期假釋出監，假釋
    期滿日為110年6月28日，有被告之前案紀錄表在卷為憑。被
    告卻屢次施用毒品，並無戒除毒癮之決心及毅力，難以期待
    可自律遵時至醫院接受戒癮治療等情，認為檢察官聲請令被
    告入勒戒處所觀察勒戒，以監禁式治療方式，於短時間內隔
    絕被告之毒品來源，務使其專心戒除毒癮，核屬其裁量權之
    適法行使，形式上亦無裁量恣意或濫用之情，於法有據，而
    予准許。
　㈣本院經核原審裁定對本件檢察官之聲請所為論述，於法並無
    違誤。參諸前引主管機關所定「毒品戒癮治療實施辦法及完
    成治療認定標準」既將緩起訴處分前，經另案撤銷假釋者，
    明文列為不適合為附命完成戒癮治療之緩起訴處分一節，已
    然明揭對於假釋中尚且無法自律而仍施用毒品之人，客觀上
    已難期待能再以較低度之干預促其改善，其裁量之空間應予
    減縮等立法意旨。則本件檢察官因被告有多次施用毒品之前
    案紀錄，本次復於前案假釋中再犯，依前開立法本旨為裁量
    並聲請原審法院裁定對被告施予觀察勒戒，即屬有據。原審
    法院依檢察官之聲請，以裁定諭令對被告施以觀察勒戒，亦
    無不合。抗告意旨以原裁定為不當而請求撤銷，即無理由，
    應予駁回。
據上論結，應依刑事訴訟法第412條，裁定如主文。
中    華    民    國    111    年    1    月    17    日
                  刑事第八庭　　審判長法　官　邱明弘
                                      法　官　黃宗揚
　　　　　                  　　　　　法　官　陳松檀
以上正本證明與原本無異。　　　　　　　　　　
不得再抗告。
中　　華　　民　　國　　111 　年　　1 　　月　　17　　日
                                      書記官  李佳旻